臺灣屏東地方法院刑事判決　　　　　　　　 99年度訴字第2號
公　訴　人　臺灣屏東地方法院檢察署檢察官
被　　　告　王天錫
選任辯護人　周春米　律師
被　　　告　邱彥嵐
選任辯護人　蔡將葳　律師
上列被告因偽造有價證券案件，經檢察官提起公訴（97年度偵字
第5769號），本院判決如下：
    主  文
王天錫共同偽造有價證券，處有期徒刑年陸月。扣案如附表偽
造之本票壹張及未扣案偽造之「張資富」印章壹顆均沒收。
邱彥嵐共同行使偽造有價證券，處有期徒刑壹年陸月。緩刑肆年
，並向公庫支付新臺幣貳拾萬元。扣案如附表偽造之本票壹張及
未扣案偽造之「張資富」印章壹顆均沒收。
    事  實
一、王天錫係址設屏東縣九如鄉○○村○○路15號「宏陽皮革股
    份有限公司」（下稱宏陽公司）之實際負責人，緣宏陽公司
    於民國75年6 月30日，以新臺幣（下同）390 萬元之價格，
    向張祐慶（原名張資富，88年4 月14日改名張祐慶，以下對
    應卷內資料部分均用原名）之母張淑惠所經營址設屏東縣九
    如鄉○○村○○路15-1號「尚屏企業有限公司」（下稱尚屏
    公司），購買尚屏公司所有廠房、土地及地上物，及位於武
    洛溪畔登記名義人為張資富之屏東縣九如鄉○○段17-2地號
    面積2605平方公尺編定使用種類為一般農業區農牧用地之土
    地（下稱系爭土地），惟當時因法令限制農地限自然人所有
    ，且農地僅限農用不得作為工廠使用（現亦如此），故無法
    由宏陽公司取得系爭土地之所有權，雙方乃同意以設定抵押
    權，然無實際借款之權宜方式處理，以擔保王天錫對系爭土
    地之權益，遂由王天錫於82年7 月16日在系爭土地上設定權
    利價值600 萬元之抵押權（存續期限自82年6 月21日至92年
    6 月20日止），嗣因王天錫欲興建廠房，乃於隔年83年8 月
    18日再由王天錫以清償為由塗銷上開抵押權後，隨即於同日
    在系爭土地上另設定權利價值600 萬元之第二順位抵押權（
    存續期間自83年8 月17日至93年8 月16日止），以便利王天
    錫另於同日以系爭土地登記名義人張資富及其所經營之宏陽
    公司名義，向中國租賃股份有限公司（後法人合併及改名為
    中租迪和股份有限公司，下稱中租公司）借款，用以興建廢
    水處理設備、停車棚及垃圾場等固定資產，並在系爭土地上
    設定最高限額960 萬元之最高限額抵押權（第一順位抵押權
    ），並由宏陽公司、系爭土地登記名義人張資富、宏陽公司
    名義負責人陳再得、實際負責人王天錫、王天錫之妻陳靜蓉
    共同簽發金額1 千萬元之本票（下稱中租本票）1 紙，上開
    中租公司最高限額抵押權嗣於94年9 月5 日因清償而辦理塗
    銷。
二、其後因系爭土地登記名義人為張資富，實際使用者為王天錫
    及其所經營之宏陽公司，在此土地使用名實不符之情形下，
    遂產生雙方對包括土地所有權、土地稅負、土地違法使用之
    汙染及處罰（農牧用地蓋汙水處理設備、垃圾場等非農用行
    為）之風險承擔或將來政府徵收補償金之期待利益等問題迭
    有爭議及衝突，而系爭土地上有宏陽公司所興建廠房及汙水
    處理設備等固定資產，且已清償借款完竣如上述，故其價值
    甚鉅，而王天錫在系爭土地上僅存對張資富虛偽債權而設定
    之600 萬元抵押權（存續期間至93年8 月16日止，未再重新
    設定、展延或辦理塗銷），王天錫慮及其所有上開廠房設備
    所坐落之系爭土地若遭張資富處分，恐損失慘重，乃萌生取
    得上開土地名義之念頭，乃於96年7 月17日，在未告知張資
    富之情形下，將上開抵押權讓與不知情之友人陳豐盈，其後
    因陳豐盈察覺不妥婉拒，王天錫再於96年9 月10日，在未告
    知張資富之情形下，復將上開抵押權由陳豐盈讓與知情之邱
    彥嵐（時為王天錫女之男友，後為女婿），其後王天錫與邱
    彥嵐遂於96年10月5 日由邱彥嵐以張資富欠邱彥嵐債款600
    萬元未清償為由，利用公示送達方式，聲請本院以96年度拍
    字第620 號裁定拍賣系爭土地獲准確定。惟因王天錫、邱彥
    嵐雖有已過期之抵押權擔保物權及取得拍賣抵押物裁定，然
    並無實際之債權已如上述，故仍無法辦理後續之強制執行程
    序（尤其是參與分配階段），王天錫乃於不詳時、地，基於
    偽造有價證券之犯意，偽刻張資富印章1 顆，並由王天錫於
    97年1 、2 月間某日，在不詳地點，以蓋用其偽刻之張資富
    印章之方式，偽造如附表所示本票1 紙，完成後乃交由知情
    之邱彥嵐提出於執行法院而共同行使之，再委由不知情之子
    王頌文前往執行法院於97年9 月17日投標應買取得系爭土地
    之所有權，嗣並由邱彥嵐領取系爭土地之分配款得逞，致生
    損害於張祐慶及執行法院辦理強制執行之正確性。
三、案經張祐慶訴由臺灣屏東地方法院檢察署檢察官偵查起訴。
    理  由
壹、程序方面：
一、按被告之自白，非出於強暴、脅迫、利誘、詐欺、疲勞訊問
    、違法羈押或其他不正之方法，且與事實相符者，得為證據
    ，刑事訴訟法第156 條第1 項定有明文。被告陳述其自白係
    出於不正之方法者，應先於其他事證而為調查，刑事訴訟法
    第156 條第1 項、第3 項分別定有明文。本案被告王天錫於
    本院審理期間之99年6 月28日遞狀坦承稱：「被告就檢察官
    起訴之偽造有價證券犯行，坦認不諱。」等情；及於本院審
    理期間之99年7 月12日具狀坦承「未得告訴人同意蓋用告訴
    人印章於系爭本票」、並說明「告訴人系爭土地已出賣給被
    告之公司，且被告已投資鉅額設備於其上，惟未能移轉所有
    權，告訴人藉此向被告多所索求，被告擔心系爭土地及生財
    設備終將落得遭法院拍賣之下場，而因一時失慮逕自簽發系
    爭本票擔保日後之損害賠償請求權，被告之意僅在擔保設置
    其上之廢水設備不被拆除，萬一告訴人將系爭土地違約他賣
    時，被告可以透過債權人承受之方式承受回來，此實係不得
    已之方法」；及於本院審理期間之99年8 月17日遞狀坦承稱
    ：「就檢察官起訴之偽造有價證券犯行，坦認不諱，系爭本
    票上張資富之章係告訴人之母交予被告，非被告偽刻」等情
    ，而對於上揭犯罪事實供承不諱，嗣後審理時，再就上開所
    為自白之任意性有所爭執，辯稱：「因為被告手上有告訴人
    張資富跟本票上印文的章是一樣的，該印章是告訴人母親交
    給被告的，所以不是被告偽刻的章。」等語（見本院卷一第
    145 頁）。經查：被告上開自白「未得告訴人同意蓋用告訴
    人印章於系爭本票」，與本票上印文的章是否被告偽刻尚屬
    無涉，縱算該章非被告偽刻，而係告訴人之母交付，惟若未
    經告訴人同意而蓋用，仍屬犯罪行為自明。被告除上述外別
    無主張該自白非出自任意性之理由，參以其上開狀內說明，
    核與卷內資料吻合，足見被告上開自白內容，確屬其親身涉
    案經歷無訛，益徵被告上開自白，係基於自由意思所為，並
    未遭受強暴、脅迫、利誘或其他不正取供之情事，是被告王
    天錫於99年6 月18日、7 月12日及8 月17日之書面陳述無任
    何不具任意性之情，當有證據能力至明。
二、按被告以外之人於審判外之言詞或書面陳述，除法律有規定
    者外，不得作為證據，刑事訴訟法第159 條第1 項定有明文
    。被告以外之人（包括證人、鑑定人、告訴人、被害人及共
    同被告等）於審判外之言詞或書面陳述，為所謂傳聞證據，
    由於傳聞證據有悖於法院直接審理及言詞審理之精神，妨害
    當事人之反對詰問權，影響程序正義之實現，除法律有規定
    者（例如同法第159 條第2 項、第159 條之1 至第159 條之
    5 、第206 條等）外，原則上不具有證據能力。
三、被告以外之人於偵查中向檢察官所為陳述，依刑事訴訟法第
    159 條之1 第2 項明文規定原則上得為證據。告訴人張祐慶
    、共同被告王天錫、證人朱鈺檸於偵查中向檢察官所為之陳
    述，無證據可釋明其供述有何顯不可信之情況，且告訴人張
    祐慶、共同被告王天錫已於本院審理時出庭接受被告及其辯
    護人行使反對詰問權，依刑事訴訟法第159 條之1 第2 項規
    定，其等於偵查中向檢察官所為之陳述，自具有證據能力。
四、又按被告以外之人於審判外之陳述，雖不符刑事訴訟法第15
    9 條之1 至第159 條之4 之規定，而經當事人於審判程序同
    意作為證據，法院審酌該言詞陳述或書面陳述作成時之情況
    ，認為適當者，亦得為證據，同法第159 條之5 第1 項有明
    文規定。茲查，本判決所引用之傳聞證據，除原已符同法第
    159 條之1 至第159 條之4 規定及法律另有規定等傳聞法則
    例外規定，而得作為證據外，其餘卷證資料，業經當事人於
    本院準備程序時，表示對本案具傳聞性質證據部分，均同意
    作為證據。本院斟酌上開證據並無違法取得之情事，亦無證
    明力明顯過低之情形，認為作為本件被告認定犯罪有無之證
    據亦屬適當，是均得採為本件論斷之證據。
貳、實體方面：
一、訊據被告王天錫、邱彥嵐固均坦承：被告王天錫與告訴人張
    祐慶之間並無6 百萬元之借貸關係；被告王天錫有向告訴人
    張祐慶之母親購買屏東縣九如鄉○○段15-1地號土地；被告
    王天錫向告訴人之母購買上開土地之買賣總價金390 萬元；
    抵押權設定登記之土地為屏東縣九如鄉○○段17-2地號土地
    ；抵押權設定契約書中張資富印章與系爭本票上張資富之印
    章是不相同；系爭本票上所記載之金額及年月日均是被告王
    天錫自行書寫，本票上作廢字樣係由被告王天錫辯護人事務
    所助理小姐所書寫；系爭本票經被告王天錫依據和解書之條
    件撕毀後寄還告訴人；被告王天錫有提出系爭本票聲請拍賣
    抵押物；系爭本票在向本院聲請拍賣抵押物前被告王天錫先
    轉讓給陳豐盈，陳豐盈再轉讓給被告邱彥嵐，再由被告王天
    錫以被告邱彥嵐名義向本院聲請拍賣抵押物；系爭本票乙紙
    是被告王天錫所有並提出；本件事後由被告王天錫以被告邱
    彥嵐名義，經得被告邱彥嵐同意與告訴人張祐慶達成民事和
    解，和解條件為張祐慶同意被告邱彥嵐領回分配價額2,931,
    311 元整，其餘3,068,689 元被告邱彥嵐不再向告訴人張祐
    慶請求，並將本票交還告訴人張祐慶等情不諱，惟均矢口否
    認有何偽造有價證券及行使偽造有價證券之犯行，被告王天
    錫辯稱：我是於票載日期即83年8 月17日，在系爭本票上填
    載金額及年月日後，前往告訴人位於青島街住處，請告訴人
    蓋章的云云；被告邱彥嵐辯稱：拍賣程序都是被告王天錫委
    託證人郭明賢以我名義辦理，我沒有看過系爭本票，縱算有
    看過，亦無從分辨其真偽云云。經查：
（一）被告王天錫就上開犯罪事實，於本院審理期間之99年6 月
      28日遞狀坦承稱：「被告就檢察官起訴之偽造有價證券犯
      行，坦認不諱。」等情；及於本院審理期間之99年7 月12
      日遞狀坦承：「未經告訴人同意蓋用告訴人印章於系爭本
      票」、並說明：「告訴人系爭土地已出賣給被告之公司，
      且被告已投資鉅額設備於其上，惟未能移轉所有權，告訴
      人藉此向被告多所索求，被告擔心系爭土地及生財設備終
      將落得遭法院拍賣之下場，而因一時失慮逕自簽發系爭本
      票擔保日後之損害賠償請求權，被告之意僅在擔保設置其
      上之廢水設備不被拆除，萬一告訴人將系爭土地違約他賣
      時，被告可以透過債權人承受之方式承受回來，此實係不
      得已之方法」，及於本院審理期間之99年8 月17日遞狀坦
      承稱：「就檢察官起訴之偽造有價證券犯行，坦認不諱，
      系爭本票上張資富之章係告訴人之母交予被告，非被告偽
      刻」等情，而對於上揭犯罪事實供承不諱。被告王天錫嗣
      後審理時雖翻異前詞，辯稱：「我是於票載日期即83年8
      月17日，在系爭本票上事先填載金額及年月日後，前往告
      訴人位於青島街住處，請告訴人蓋章的。」云云，惟查，
      被告王天錫上開辯解，與其於98年6 月30日偵查中供述：
      「（問：張資富的印章為何蓋3 個？為何蓋在夾縫處？）
      我不曉得，我是親自帶他至工廠，本票上的字是我寫的，
      但章是他親手蓋上去的。」云云，簽發地點已有矛盾。再
      觀諸系爭本票1 紙，其上確有蓋張資富印文3 枚，分別在
      發票人、金額及系爭本票右上方夾縫處（該處只蓋1 半印
      文）位置，有卷附系爭本票（偵卷第17頁）1 紙在卷可稽
      ，然衡諸一般交易常規，蓋在夾縫處通常係作為票根存證
      之用，而系爭本票既係被告王天錫於票載日期即83年8 月
      17日，在其上事先填載金額及年月日後，再持往告訴人住
      處請告訴人蓋章，衡諸常情，系爭本票上應不致會出現蓋
      在夾縫處之理。且被告既自承系爭本票上張資富之章係告
      訴人之母交予為其持有之事實，衡情又何須前往告訴人住
      處請告訴人蓋章。而系爭本票外觀新穎，顯非已十餘年前
      之物，被告王天錫辯稱係「因放在書裡夾起來，一直找不
      到，後來法院要我拿出來，我才去找出來。」云云，惟查
      ，系爭本票價值600 萬元，被告王天錫非鉅富之人，衡情
      當無將系爭本票當書籤或楓葉般任意擺放、甚或忘記之理
      。
（二）又「被告王天錫與告訴人張祐慶之間並無6 百萬元之借貸
      關係；被告王天錫有向告訴人張祐慶之母親購買屏東縣九
      如鄉○○段15-1地號土地；被告王天錫向告訴人之母購買
      上開土地之買賣總價金390 萬元；抵押權設定登記之土地
      為屏東縣九如鄉○○段17-2地號土地；抵押權設定契約書
      中張資富印章與系爭本票上張資富之印章是不相同；系爭
      本票上所記載之金額及年月日均是被告王天錫自行書寫」
      等情，及「被告王天錫於82年7 月16日在系爭土地上設定
      權利價值600 萬元之抵押權（存續期間自82年6 月21日至
      92 年6月20日止），嗣被告王天錫於83年8 月18日以清償
      為由塗銷上開抵押權，於同日在系爭土地上另設定權利價
      值600 萬元之第二順位抵押權（存續期間自83年8 月17日
      至93 年8月16日止），以便利被告王天錫另於同日以系爭
      土地登記名義人張資富及其所經營之宏陽公司名義，向中
      租公司借款，用以興建廢水處理設備、停車棚及垃圾場等
      固定資產，並在系爭土地上設定最高限額960 萬元之最高
      限額抵押權（第一順位抵押權），並由宏陽公司、系爭土
      地登記名義人張資富、宏陽公司名義負責人陳再得、實際
      負責人王天錫、王天錫之妻陳靜蓉共同簽發金額1,000 萬
      元之中租本票1 紙，上開中租公司最高限額抵押權嗣於94
      年9 月5 日因清償而辦理塗銷，系爭土地上僅存對張資富
      設定之600 萬元抵押權，該抵押權至93年8 月16日期滿就
      沒有辦理設定或是展延，因找不到張資富，有寄存證信函
      但張資富沒有回應，後來在96年7 月17日讓與該抵押權給
      友人陳豐盈，陳豐盈婉拒後，再於96年9 月10日將該抵押
      權由陳豐盈讓與被告邱彥嵐，後來以被告邱彥嵐名義用公
      示送達方式向本院聲請拍賣系爭土地獲准（本院96年度拍
      字第620 號）」等情，有買賣契約書、抵押權設定契約書
      、抵押權讓與契約書、中租本票、存證信函等附卷可稽，
      及本院依職權調閱本院96年度拍字第620 號卷可憑，並據
      被告王天錫、邱彥嵐於本院審理時供承不諱，上開各情均
      堪信屬實。
（三）然查，系爭本票（影本）首次出現，係於97年2 月22日被
      告邱彥嵐聲請對告訴人張祐慶強制執行狀（本院97年度執
      字第6884號卷）內，在此之前，包括前述3 次抵押權設定
      契約書，甚而其後被告王天錫將抵押權讓與陳豐盈，再讓
      與被告邱彥嵐之抵押權讓與契約書，均未曾提及系爭本票
      ，而被告王天錫與告訴人張祐慶之間並無6 百萬元之借貸
      關係，已如前述，是渠等設定之抵押權並無實際所擔保之
      債權存在，堪予認定。而抵押權性質上為擔保物權，具有
      從屬性，若無實際所擔保之債權存在，抵押權即失所附麗
      ，而不能據以空洞之抵押權強制執行債務人財產，甚而於
      強制執行程序中參與分配之餘地，此為本院職務上所知之
      事實，參以被告王天錫上述辯稱系爭本票係「因放在書裡
      夾起來，一直找不到，後來法院要我拿出來，我才去找出
      來。」云云，及被告王天錫於本院審理時具結證述：「（
      問：為何沒有將本票一併移轉給陳豐盈？）因為在我想像
      中是沒有，且當時我財務有危機，我怕土地上的東西被賣
      掉，所以沒有。」等語，核與證人陳豐盈於本院審理時到
      庭具結證述：「我沒有看過本票」等語相符，及被告王天
      錫於本院審理時供稱：「（問：執行法院有無要求提出你
      的債權憑據？）有，就是本票。」等語，此與被告上述自
      白內容，及證人郭明賢於本院審理時具結證述：「鈞院97
      年度執字第6884號聲請強制執行狀證物欄附件三本票影本
      係王天錫提出的，當時有無提出正本我已忘記，本票旁邊
      蓋有『本影本與正本相符如有不實願負法律責任』並蓋有
      邱彥嵐印文是王天錫所蓋。」等語，互核相符，堪認系爭
      本票係被告王天錫於遞交本院97年度執字第6884號聲請強
      制執行狀始行提出。
（四）況且，若被告王天錫早於83年3 月17日即有系爭本票，大
      可逕以具無因證券、債權性質之系爭本票，向法院聲請本
      票裁定後強制執行即可，衡情應無將空洞之抵押權轉讓友
      人後，再轉讓被告邱彥嵐據以聲請拍賣抵押物，在最後關
      頭（法院審查有無債權憑據之際，沒有債權憑據強制執行
      程序將無以為繼）始提出系爭本票強制執行及參與分配之
      理。更遑論被告王天錫另於83年3 月17日之翌日即同年月
      18日以系爭土地登記名義人張資富及其所經營之宏陽公司
      名義，向中租公司借款，用以興建廢水處理設備、停車棚
      及垃圾場等固定資產，並在系爭土地上設定最高限額960
      萬元之最高限額抵押權（第一順位抵押權），並由宏陽公
      司、系爭土地登記名義人張資富、宏陽公司名義負責人陳
      再得、實際負責人王天錫、王天錫之妻陳靜蓉共同簽發金
      額1,000 萬元之中租本票1 紙等情，業據被告王天錫於本
      院審理時供陳不諱，然觀諸中租本票上告訴人張資富印文
      ，係與「被告王天錫於82年7 月16日在系爭土地上設定權
      利價值600 萬元之抵押權（存續期間自82年6 月21日至92
      年6 月20日止），嗣被告王天錫於83年8 月18日以清償為
      由塗銷上開抵押權，於同日在系爭土地上另設定權利價值
      600 萬元之第二順位抵押權（存續期間自83年8 月17日至
      93年8 月16日止），以便利被告王天錫另於同日以系爭土
      地登記名義人張資富及其所經營之宏陽公司名義，向中國
      租賃股份有限公司（後法人合併及改名為中租迪和股份有
      限公司，下稱中租公司）借款，用以興建廢水處理設備、
      停車棚及垃圾場等固定資產，並在系爭土地上設定最高限
      額960 萬元之最高限額抵押權（第一順位抵押權）」所用
      之告訴人張資富印文相同（上述3 次抵押權設定所使用告
      訴人張資富印鑑證明書均使用82年第1 次辦理設定時所申
      請者），然卻與系爭本票上所使用之告訴人張資富印文不
      同，此舉顯違乎常情，蓋依常理及使用慣性，同日或翌日
      簽發一般人均會使用相同之印章，要無使用不同印章之理
      ，故系爭本票若被告王天錫有徵得告訴人張祐慶同意蓋印
      ，應無捨慣用之上述3 次抵押權設定及中租本票上所使用
      之印章，而選另印章蓋用之理，證人朱鈺檸於偵查中亦具
      結證述「設定抵押權當時沒有一起寫本票」等語明確，顯
      見被告王天錫持有之系爭本票係應執行法院要求而偽造，
      並交由知情之被告邱彥嵐提出行使，並非被告王天錫於83
      年3 月17日即有之，參諸上述說明，系爭本票出現之時間
      點為97年2 月22日被告邱彥嵐提出聲請強制執行狀之前某
      時，應堪認定。
（五）被告邱彥嵐於本院審理時供稱：我知道被告王天錫要處理
      土地的事情，就是強制執行，因我當時追求被告王天錫之
      女兒，所以我同意當人頭，並交出存摺、印章給被告王天
      錫處理等語，復參諸被告邱彥嵐於偵查中供稱：是我委由
      代書處理，並出資六百萬元買抵押權等語，顯然對受讓抵
      押權用以提出強制執行土地之事知之甚稔。且查，其於受
      讓抵押權之際，並無同時受讓系爭本票，業據其於本院審
      理時供陳明確，其後遞狀聲請強制執行時始行提出系爭本
      票行使，故其對系爭本票之來源，即顯難諉為不知，又以
      被告邱彥嵐於強制執行程序中積極參與之程度，並多次排
      除債務人之異議，及嗣後自其帳戶中領取分配款交予被告
      王天錫等情，有本院97年度執字第6884號卷宗在卷可參，
      是其辯稱不知本票係偽造一情，顯係臨訟卸責之詞，無足
      採信。
二、綜上所述，本件被告2 人之犯罪事證已臻明確，應依法論科
    。至上開「被告王天錫於83年8 月18日以清償為由塗銷上開
    抵押權，於同日在系爭土地上另設定權利價值600 萬元之第
    二順位抵押權（存續期間自83年8 月17日至93年8 月16日止
    ），以便利被告王天錫另於同日以系爭土地登記名義人張資
    富及其所經營之宏陽公司名義，向中租公司借款，用以興建
    廢水處理設備、停車棚及垃圾場等固定資產，並在系爭土地
    上設定最高限額960 萬元之最高限額抵押權（第一順位抵押
    權），並由宏陽公司、系爭土地登記名義人張資富、宏陽公
    司名義負責人陳再得、實際負責人王天錫、王天錫之妻陳靜
    蓉共同簽發中租本票1 紙，上開中租公司最高限額抵押權嗣
    於94年9 月5 日因清償而辦理塗銷，後來被告王天錫在96年
    7 月17日讓與該抵押權給友人陳豐盈，陳豐盈婉拒後，再於
    96年9 月10日將該抵押權由陳豐盈讓與被告邱彥嵐，及被告
    邱彥嵐以告訴人張祐慶未清償借款為由向法院聲請拍賣」等
    情，被告王天錫、邱彥嵐及證人郭明賢涉及偽造私文書及使
    公務員登載不實罪嫌部分，未據檢察官起訴，且與本案並無
    裁判上一罪之關係，應由檢察官另行偵辦。
三、核被告王天錫所為，係犯刑法第201條之偽造有價證券罪。
    被告王天錫偽刻蓋用張資富印章之行為，為偽造有價證券之
    部分行為，另被告王天錫行使偽造有價證券之低度行為，為
    偽造有價證券之高度行為所吸收，均不另論罪。核被告邱彥
    嵐所為，係犯刑法第201 條第2 項之行使偽造有價證券罪。
    被告王天錫與被告邱彥嵐就行使偽造有價證券部分有犯意聯
    絡及行為分擔，均為共同正犯。扣案偽造之本票，應依刑法
    第205 條規定予以沒收，另本票上偽造之「張資富」之印文
    3 枚，因所依附之偽造本票已宣告沒收，爰不另依刑法第21
    9 條規定宣告沒收，附此敘明。至未扣案之「張資富」印章
    1 顆，被告王天錫供稱仍在其持有中，且不能證明業已滅失
    ，應依刑法第219 條規定沒收之。本院審酌被告王天錫不思
    循正當途徑解決紛爭，竟與被告邱彥嵐共謀利用法院強制執
    行程序遂行意圖，及所偽造之本票金額龐大，其2 人之行為
    對公務機關及社會交易秩序之危害頗巨，於犯罪後均矢口否
    認犯行，犯後態度不佳，毫無悔意，並考量被告王天錫為取
    回其財產而犯罪之動機，其等犯罪致地政機關登記及法院民
    事強制執行程序之正確性均受損害之情節，及對債務人權益
    、信用、社會金融交易安全受損害之程度，及犯罪後迭經啟
    動法院民、刑事訴訟程序，造成司法資源之浪費，惟考量被
    告邱彥嵐僅係配合被告王天錫之犯罪計畫，並未自本犯罪中
    獲取利益，行為時年紀尚輕，思慮容有未周之處，其欠缺法
    治觀念致犯本案，且並無前科，有臺灣高等法院被告前案紀
    錄表1 份在卷可稽，其犯罪情節與被告王天錫對社會之危害
    情節相比，其惡性尚非重大不赦等一切情狀，分別量處如主
    文所示之刑。本院並考量被告邱彥嵐並非主謀，於本件犯罪
    前，未曾因故意犯罪而經法院判刑確定，渠行為時年紀尚輕
    ，思慮容有未周之處，因一時失慮而配合被告王天錫犯行致
    誤罹刑典，諒經此偵審程序及刑之宣告，應無再犯之虞，本
    院認為被告邱彥嵐前揭宣告之刑，以暫不執行為適當，爰宣
    告緩刑並諭知應向國庫支付如主文所示金額，以啟自新。
據上論斷，依刑事訴訟法第299 條第1 項前段，刑法第201 條第
1 項、第2 項、第205 條、第219 條、第28條、第74條第1 項第
1款 、第2 項第4 款，判決如主文。
本案經檢察官潘國威到庭執行職務。
中    華    民    國   100    年    5     月    10    日
                  刑事第三庭    審判長法  官 張世賢
                                      法  官 蕭筠蓉
                                      法  官 陳茂亭
以上正本證明與原本無異。
如不服本判決應於收受判決後10日內向本院提出上訴書狀，並應
敘述具體理由；其未敘述上訴理由者，應於上訴期間屆滿後20日
內向本院補提理由書（均須按他造當事人之人數附繕本）「切勿
逕送上級法院」。
中    華    民    國   100    年    5     月    10    日
                                      書記官 黃佳惠
附錄本判決論罪科刑法條：
中華民國刑法第201條
（有價證券之偽造變造與行使罪）
意圖供行使之用，而偽造、變造公債票、公司股票或其他有價證
券者，處3 年以上10年以下有期徒刑，得併科3 千元以下罰金。
行使偽造、變造之公債票、公司股票或其他有價證券，或意圖供
行使之用，而收集或交付於人者，處 1 年以上 7 年以下有期徒
刑，得併科 3 千元以下罰金。
┌──────────────────────────────┐
│附表：                                                      │
├─┬─────┬─────┬─────┬────┬─────┤
│  │票載發票人│本票號碼  │票載發票日│票面金額│備註      │
├─┼─────┼─────┼─────┼────┼─────┤
│  │張資富    │No.778301 │83.8.17   │6,000,00│未載付款日│
│  │          │          │          │0元     │          │
└─┴─────┴─────┴─────┴────┴─────┘